【裁判字號】    95,訴,3164
【裁判日期】    951110
【裁判案由】    懲治走私條例
【裁判全文】
臺灣高雄地方法院刑事判決              95年度訴字第3164號
公  訴  人  臺灣高雄地方法院檢察署檢察官
被      告  乙○○
上列被告因懲治走私條例案件，經檢察官提起公訴（95年度偵字
第20473號），被告於本院準備程序為有罪之陳述，經合議庭裁
定由受命法官依簡式審判程序獨任審理，判決如下：
    主    文
乙○○共同連續私運管制物品進口逾公告數額，處有期徒刑拾月
。
    事    實
一、乙○○係址設於高雄市○○區○○路62巷4 號20樓之1 「捷
    勝滿有限公司」（下稱捷勝滿公司）之負責人，明知大陸產
    製之乾香菇絲、乾金針菜係屬行政院公告管制進口之物品，
    一次私運總額之完稅價格超過新台幣（下同）10萬元或重量
    超過1 千公斤者，為管制進口之物品，竟於民國94年1 月間
    ，與真實年籍不詳之台灣籍成年男子「林明輝」及大陸籍成
    年男子「張昌平」（2 人均由檢察官另行偵辦），共同基於
    自大陸地區私運管制進口物品進口之犯意聯絡，推由「林明
    輝」負責於大陸地區購買乾香菇絲、乾金針菜，「張昌平」
    負責將乾香菇絲、乾金針菜分裝及夾藏於瓦楞紙並裝櫃，乙
    ○○則負責於台灣地區成立捷勝滿公司，並自同年5 月間起
    ，各連續於附表編號1 至4 所示日期，依捷勝滿公司進口之
    名義，以夾藏於瓦楞紙封內之方式，利用不知情之貨輪人員
    ，私運如附表編號1 至4 所示之數量、完稅價格、進口貨櫃
    櫃號、報單編號之乾香菇絲、乾金針菜等管制物品進入臺灣
    地區海域，並多次委由聯錩報關股份有限公司（下稱聯錩報
    關公司）不知情之張淑真向財政部高雄關稅局申報進口等相
    關手續，乙○○因此每月支領固定薪資3 萬元，並於每次走
    私成功後獲得代價2 萬元。嗣於94年7 月28日，如附表編號
    4 之貨櫃運抵高雄港後，由調查人員會同高雄關稅局查驗員
    開櫃查驗，獲悉上情。
二、案經法務部調查局航業海員調查處高雄站報請臺灣高雄地方
    法院檢察署檢察官偵查起訴。
    理    由
一、本件被告所犯係死刑、無期徒刑、最輕本刑為3 年以上有期
    徒刑以外之罪，其於準備程序中就被訴事實為有罪之陳述，
    經法官告知簡式審判程序之旨，並聽取公訴人及被告之意見
    後，本院合議庭認無不得或不宜改依簡式審判程序進行之情
    事，依刑事訴訟法第273 條之1 第1 項、第284 條之1 規定
    ，裁定本件進行簡式審判程序，合先敘明。
二、上開犯罪事實，業據被告於檢察官偵訊及本院審理時坦承不
    諱，核與證人即聯錩報關公司之職員張淑真、陳振安、啼運
    包裝有限公司負責人彭秀珠於調查時之陳述、證人即海關人
    員陳國源、張淑真於偵查中之具結證述相符，且有檢察官、
    被告均不爭執其證據能力、表彰如附表一編號1 至4 所示進
    口貨物、數量、貨櫃櫃號之進口報單、裝箱單、商業發票各
    4 件、申請書2 件、個案委任書3 件、不可轉讓複合運送載
    貨證券（B/L）、捷勝滿公司基本資料查詢、金廈航線R1005
     航 次出境旅客名單、遠傳電信門號0000000000行動電話基
    本資料、財政部關稅總局管制物品項目及其數額、捷勝滿公
    司跨行匯款（報關費用）存摺明細各1 份、扣押物品照片10
    張在卷可稽，此外，並有如附表一編號4 所示數量之乾香菇
    絲、乾金珍菜扣案足憑。
三、按懲治走私條例第2 條第4 項規定，管制物品及其數額，由
    行政院公告之。行政院依上開法律授權，前於92年10月23日
    以院台財字第0920056338號函公告管制物品項目及其數額，
    其中「丙類」管制進口物品規定：一次私運海關進口稅則第
    1 章至第8 章所列之物品及稻米、稻米粉、花生、茶葉、種
    子（球）1 項或數項，其總額由海關照緝獲時之完稅價格計
    算，超過10萬元（外幣按當時辦理外匯銀行買進價格折算）
    或重量超過1 千公斤者，即屬管制物品，此有卷附行政院前
    開公告之「管制物品項目及其數額」可參。本件被告私運進
    口之乾香菇絲、乾金針菜屬於海關進口稅則第7 章所列之農
    產品，有輸出入貨品分類表1 份可資參照，而各次私運進口
    之乾香菇絲、乾金珍菜數量、完稅價格均如附表一編號1 至
    4 所示，有上開各次進口報單影本記載明確，每次俱已超過
    海關進口稅則規定之完稅價格及重量，是上開附表一所示之
    物品，當屬懲治走私條例第2 條第1 項所定管制物品無訛。
    足認被告上開自白，核與事實相符，應堪採信。從而，本件
    被告有連續私運管制物品進口逾公告數額之行為，事證明確
    ，犯行堪以認定，應依法論科。
四、次按私運管制物品進口逾公告數額者，依懲治走私條例第2
    條規定，即構成走私罪；且自大陸地區私運物品進入臺灣地
    區者，以私運物品進口論，應適用懲治走私條例規定處斷，
    同條例第12條亦有明定。而所謂私運進口，係指私運管制物
    品，進入我國臺灣地區領域而言，如以船舶運送時，於其進
    入我國臺灣地區海域，走私行為即為既遂，行為人嗣後以何
    種方式通關，核與已經成立之犯罪，不生影響（最高法院88
    年度台上字第6510號判決意旨參照）。再行為後法律有變更
    者，適用行為時之法律。但行為後之法律有利於行為人者，
    適用最有利於行為人之法律，刑法第2 條第1 項定有明文。
    另於比較時應就罪刑有關之共犯、未遂犯、想像競合犯、牽
    連犯、連續犯、結合犯，以及累犯加重、自首減輕暨其他法
    定加減原因（如身分加減）與加減比例等一切情形，本於統
    一性及整體性原則，綜其全部罪刑之結果而為比較（最高法
    院民國95年5 月23日第8 次刑事庭會議決議內容參照）。本
    件被告行為後，懲治走私條例第12條、第2 條第1 項之文字
    雖未經修正，惟如附表二所示之相關法律均業經變更，並均
    於95年7 月1 日生效施行，玆經整體比較結果，裁判時法並
    未較為有利，從而依刑法第2 條第1 項前段規定，自應適用
    行為時法，亦即修正前之規定論處，應予敘明。
五、核被告所為，乃係犯修正前懲治走私條例第12條、第2 條第
    1 項之私運管制物品進口逾公告數額罪，被告除利用不知情
    之聯錩報關公司張淑真申報進口手續外，尚利用如附表一所
    示報單編號、貨櫃櫃號之貨輪人員為本件私運犯行，亦屬間
    接正犯，公訴意旨漏未論及此，尚有未恰，應予補充。本件
    被告與「林明輝」、「張昌平」間，對於如附表一所示各次
    私運行為，均有犯意聯絡及行為分擔，且已將貨物自大陸地
    區私運來台，已著手於犯罪行為，均屬實行私運犯行之正犯
    ，不論依修正前、修正後之刑法第28條之規定，均構成共同
    正犯，修正後規定對被告並無較為有利之情形，自應依修正
    前刑法第28條規定，均論以共同正犯。又被告分別有如附表
    一編號1 至4 之私運管制物品犯行，其犯意相同，手段同一
    ，所犯為構成要件相同之罪名，顯係基於概括之犯意反覆為
    之，應論以修正前刑法第56條之連續犯，並依法加重其刑。
    爰審酌被告以合法進口物品夾藏匿報方式私運管制物品進口
    ，對國內經濟交易市場、防疫檢測控制與關稅機關對進口物
    品管理之正確性均有相當危害，如附表一編號1 至4 數量合
    計達144,530 公斤，海關課稅利益流失達1,434,626 元，而
    編號1 至3 之走私貨物已流入市面，價值獲利可觀，且被告
    犯後對上開共犯之基本資料仍未吐實，每月支領薪資與獎金
    ，行為自應予以非難。惟念及被告犯後坦承犯行，並無不良
    前科紀錄，有卷附臺灣高等法院被告前案紀錄表1 份可查，
    編號4 之私運物品未流入市場，尚未造成實害，且已表示悔
    意，暨其犯罪動機、目的、手段等一切情狀，量處如主文所
    示之刑，以資懲儆。扣案之如附表一編號4 所示數量之乾香
    菇絲、乾金珍菜，已由財政部高雄關稅局處分沒入，業經移
    送機關於移送書備註欄註明在卷，爰不另為沒收之宣告。
六、據上論斷，應依刑事訴訟法第273 條之1 第1 項、第284 條
    之1 、第299 條第1 項前段，懲治走私條例第2 條第1 項、
    第12條，修正前（下同）刑法第11條、第2 條第1 項前段、
    第28條、第56條、第38條第1 項第2 款，判決如主文。
本案經檢察官甲○○到庭執行職務。
中    華    民    國    95    年    11    月    10    日
                  刑事第二庭    法  官  李昆南
以上正本證明與原本無異。
如不服本判決，應於判決送達後10日內，向本院提出上訴狀。
                                書記官  黃美玲
中    華    民    國    95    年    11    月    10    日
附錄本判決論罪法條：
懲治走私條例第2條
私運管制物品進口、出口逾公告數額者，處7年以下有期徒刑，
得併科新臺幣 3 百萬元以下罰金。
前項之未遂犯罰之。
第 1 項所稱管制物品及其數額，由行政院公告之。
 附表一：
┌─┬──────┬──────┬────┬────────┬───────┐
│編│ 日    期   │ 數     量  │完稅價格│ 進口報單號碼   │進口貨櫃號碼  │
│號│（民國，下同│（公斤，下同│（新台幣│                │              │
│  │）          │）          │，下同）│                │              │
├─┼──────┼──────┼────┼────────┼───────┤
│１│94年5月14日 │26,000      │258,121 │BC/94/V668/1503 │MOTU0000000、 │
│  │            │            │        │                │MOTU0000000   │
├─┼──────┼──────┼────┼────────┼───────┤
│２│94年6月11日 │39,000      │389,354 │BC/94/W072/1501 │MOTU0000000、 │
│  │            │            │        │                │MOTU0000000、 │
│  │            │            │        │                │MOTU0000000   │
├─┼──────┼──────┼────┼────────┼───────┤
│３│94年7月2日  │39,000      │389,975 │BC/94/W378/1503 │MOTU0000000、 │
│  │            │            │        │                │MOTU0000000、 │
│  │            │            │        │                │MOTU0000000   │
├─┼──────┼──────┼────┼────────┼───────┤
│４│94年7月23日 │40,530（乾香│397,176 │BC/94/W676/1507 │MOTU0000000、 │
│  │            │（菇絲40,170│        │                │MOTU0000000、 │
│  │            │；乾金針菜  │        │                │TTNU0000000   │
│  │            │360）       │        │                │              │
│  │            │            │        │                │              │
├─┴──────┼──────┼────┼────────┴───────┤
│    合計：      │144,530     │1,434,  │                                │
│                │            │626     │                                │
└────────┴──────┴────┴────────────────┴
附表二：
┌──────┬─────────────┬─────────────┬───────┬────┐
│相關變更條文│行為時法（下稱舊法）之內容│裁判時法（下稱新法）之內容│比  較  理  由│備    註│
├──────┼─────────────┼─────────────┼───────┼────┤
│【罰金刑貨幣│依法律應處罰金、罰鍰者，就│中華民國94年1 月7 日法修正│刑法之貨幣單位│經按現行│
│單位之變更】│其原定數額得提高為2 倍至10│施行後，刑法分則編所定罰金│由「銀元」變更│法規所定│
│罰金罰鍰提高│倍（刑法已定明10倍）。第1 │之貨幣單位為新臺幣。94年1 │為「新臺幣」，│貨幣單位│
│標準條例第1 │條所定得提高倍數之規定，於│月7 日刑法修正時，刑法分則│且刑法分則之罰│折算新臺│
│條前段、第5 │本條例修正後制定之法律，不│編未修正之條文定有罰金者，│金數額，視該分│幣條例第│
│條／刑法施行│適用之；本條例修正前公布之│自94年1 月7 日刑法修正施行│則先前修正與否│2 條之規│
│法第1 條之1 │法律，於本條例修正後修正其│後，就其所定數額提高為30倍│，而分別提高3 │定折算後│
│第1 項、第2 │罰金罰鍰數額或法律經全部修│。但72年6 月26日至94年1 月│或30倍。      │等值，是│
│項）        │正而其罰金罰鍰數額未予變更│7 日新增或修正之條文，就其│              │以新法並│
│            │者，亦同。                │所定數額提高為3 倍。      │              │未較有利│
├──────┼─────────────┼─────────────┼───────┼────┤
│【罰金刑下限│罰金：（銀元）1 元以上。  │罰金：新臺幣1 ,000元以上，│罰金刑之下限，│舊法有利│
│】刑法第33條│                          │百元計算之。              │由銀元10元（經│        │
│第5 款）    │                          │                          │提高）即新臺幣│        │
│            │                          │                          │30元，提高為新│        │
│            │                          │                          │台幣1000元    │        │
├──────┼─────────────┼─────────────┼───────┼────┤
│【連續犯】  │連續數行為而犯同一罪名者，│已刪除                    │依舊法規定，以│舊法有利│
│刑法第56條  │以一罪論。但得加重其刑至二│                          │概括犯意為數行│        │
│            │分之一。                  │                          │為，而觸犯同一│        │
│            │                          │                          │罪名者，為連續│        │
│            │                          │                          │犯而僅論以一罪│        │
│            │                          │                          │。惟新法刪除此│        │
│            │                          │                          │規定後，除非符│        │
│            │                          │                          │合接續犯或包括│        │
│            │                          │                          │一罪之情形，可│        │
│            │                          │                          │認為構成單一之│        │
│            │                          │                          │犯罪外，均應認│        │
│            │                          │                          │係數罪併罰。  │        │
├──────┼─────────────┼─────────────┼───────┼────┤
│【共同正犯】│2 人以上共同實施犯罪之行為│2 人以上共同實行犯罪之行為│修法後將完全未│不論依修│
│刑法第28條  │者，皆為正犯。            │者，皆為正犯。            │參與犯罪行為之│正前、修│
│            │                          │                          │實行之陰謀共同│正後之刑│
│            │                          │                          │正犯及預備共同│法第28條│
│            │                          │                          │正犯刪除。    │之規定，│
│            │                          │                          │              │均構成共│
│            │                          │                          │              │同正犯，│
│            │                          │                          │              │是以新法│
│            │                          │                          │              │對被告而│
│            │                          │                          │              │言並未較│
│            │                          │                          │              │為有利。│
├──────┼─────────────┴─────────────┴───────┴────┤
│整體比較結果│以舊法對於被告較為有利                                                          │
└──────┴────────────────────────────────────────┘


司法院資訊處製作；財團法人民間司法改革基金會備份。
